【裁判字號】    98,易,843
【裁判日期】    981029
【裁判案由】    妨害公務
【裁判全文】
臺灣高雄地方法院刑事判決               98年度易字第843號
公  訴  人  臺灣高雄地方法院檢察署檢察官
被      告  丙○
上列被告因妨害公務案件，經檢察官聲請以簡易判決處刑（97年
度偵字第26812 號），本院認不宜以簡易判決處刑，改依通常程
序審理，判決如下：
    主  文
丙○犯損壞公務員職務上掌管之物品罪，處有期徒刑陸月，如易
科罰金，以新臺幣壹仟元折算壹日。
    事  實
一、丙○於民國97年9 月17日凌晨2 時許，與友人聚會飲酒後發
    生口角，情緒不佳，自高雄市○○區○○路、文化路口步行
    至忠孝一路與德生街口，隨意行走於快車道，滋擾往來之車
    輛，致生自身及公共危險，前來接送丙○之友人甲○○遂於
    同日凌晨2 時22分許，報請救護車到場處理，警方經勤務中
    心通知，亦駕駛開啟警示燈之車號ZK-9327 號巡邏車前往上
    開地點察看，身著警察制服之警員乙○○、林正三等人到場
    後，見丙○酒後行走於道路中間，且有自傷、傷害他人之虞
    ，認有依警察職權行使法第19條第1 項規定，非管束不能救
    護其生命、身體之危險，或預防他人生命、身體之危險之情
    形，即向丙○表明身分並施以強制力將其帶往警局實施保護
    管束，而丙○明知警員乙○○等人當時係執行職務，竟基於
    妨害公務執行及損壞公務員職務上執掌物品之犯意，加以反
    抗拒不配合，坐上巡邏車後，先以雙腳將該車右後車門之車
    窗踢破而毀損之，於前往警局途中，復以雙腳踢踹正在駕駛
    上開巡邏車之警員乙○○右手手肘（未成傷），以此強暴方
    式妨害乙○○等警員執行職務。
二、案經高雄市政府警察局新興分局報告臺灣高雄地方法院檢察
    署檢察官偵查起訴。
    理  由
一、按被告以外之人於審判外之陳述，雖不符刑事訴訟法第159
    條之1 至第159 條之4 之規定，而經當事人於審判程序同意
    作為證據，法院審酌該言詞陳述或書面陳述作成時之情況，
    認為適當者，亦得為證據；又當事人、代理人或辯護人於法
    院調查證據時，知有第159 條第1 項不得為證據之情形，而
    未於言詞辯論終結前聲明異議者，視為有前項之同意，刑事
    訴訟法第159 條第1 項、第159 條之5 分別定有明文。查本
    案判決所引用其他各項證據（含傳聞證據、非傳聞證據及符
    合法定傳聞法則例外之證據）之證據能力，檢察官、被告丙
    ○於本院審判程序時，均表示無意見，並同意引為證據，且
    於本院言詞辯論終結前，對於卷附具有傳聞證據性質之證據
    ，既均已知其情，而未聲明異議，本院認該具有傳聞證據性
    質之證據，亦無任何違法取證之不適當情形，以之作為證據
    使用係屬適當，自均具有證據能力。
二、訊據被告固坦承有踢破上開巡邏車右後車門車窗之事實，惟
    矢口否認有何妨害公務之犯行，辯稱：伊當時喝酒意識模糊
    ，不知道那是警察與警車，伊以為是歹徒拉伊上車才反抗云
    云。經查：
  (一)被告於上揭時、地，酒後行走於快車道上，而有非管束不能
    救護其生命、身體之危險，或預防他人生命、身體之危險之
    情形，經到場處理之警員依警察職權行使法第19條第1 項規
    定，施以強制力將其帶往警局實施保護管束，被告坐上巡邏
    車後，竟以雙腳將該車右後車門之車窗踢破而毀損之，於前
    往警局途中，復以雙腳踢踹正在駕駛該巡邏車之警員乙○○
    右手手肘等情，業據被告坦認在卷，並經證人即警員乙○○
    於本院審理時證述：97年9 月17日凌晨2 、3 時，有人報警
    說一名女子在林森路中間行走在快車道上，後來伊在忠孝路
    、德生街口看到被告行走於路中間，後面還跟著一個男的，
    伊在現場詢問2 人後，因被告有喝酒，且可能危害本身及妨
    害其他用路人的生命、身體安全，為了保護被告施以保護管
    束，就請她一同前往警局，當時被告應該知道伊在執行勤務
    ，因為伊及所有同事均身著警察制服，駕駛巡邏車且開啟警
    示燈，也有告知被告伊及同事是警察，但被告不從，不想上
    車，上車後又將巡邏車右後方車窗踢破，伊駕駛巡邏車時，
    被告也有用腳踢到伊的右後側手肘等語明確（見本院易字卷
    15至19頁），及證人即被告友人甲○○於本院訊問時證述：
    因被告曾因喝酒而自殺，伊很擔心就打電話叫救護車，警察
    和救護車一起到場，警察來現場後有將被告帶上車，後來伊
    去看警車才知道車窗破掉等語在卷（見本院審簡字卷第18頁
    ），並有97年9 月17日五福二路派出所警員乙○○、輔警陳
    耀祖之職務報告各1 紙、車號ZK-9327 號巡邏車之照片4 紙
    在卷可稽（見警卷第3 至6 頁），足認被告確有上開妨害公
    務之行為甚明，是此部分之事實，堪以認定。
  (二)被告雖以上開情詞置辯，惟查，證人甲○○於本院審理時業
    已證述：當天被告的朋友打電話說被告喝酒，要伊去接她回
    家，伊到現場後，被告沒有跟伊說什麼話，當下她可能知道
    是伊去接她，且上計程車時也沒有反抗，是後來她在車上對
    伊拳打腳踢，伊2 人才下車等語明確（見本院易字卷第21至
    22頁），足認被告於證人甲○○到場接送時，尚能識別甲○
    ○為其友人，故未抗拒與甲○○一同上計程車，亦無吵鬧或
    與證人甲○○拉扯之情形，倘如被告所辯，係因酒後意識不
    清，誤認警察為歹徒才掙扎，然證人甲○○乃年屆50歲之成
    年男子，有其年籍資料可參（見本院易字卷第19頁），其到
    場接送被告並將之帶上計程車時，何以被告竟未反抗、掙扎
    或吵鬧，亦未將其誤認為歹徒？顯見被告當時意識清楚，而
    具有辨識他人身分之能力，並無辨識行為能力顯著降低之情
    形，更未喪失辨識行為違法之能力。
  (三)再者，證人乙○○於本院審理時亦證述：伊與同事當時駕駛
    巡邏車，有開警示燈，且均著警察制服，也有告知被告伊是
    警察等語在卷（見本院易字卷第15至16頁），衡情警察機關
    之巡邏車車身為黑、白2 色相間，與一般車輛迥異，辨識度
    甚高，且於凌晨時段開啟巡邏車警示燈後，同時閃爍紅、藍
    雙色燈光，具有獨特及專有性，一見此特殊燈光即能與警方
    執行勤務加以連結，此乃眾所周知之事，被告既能辨識甲○
    ○之身分，而具備視覺上之辨識能力，豈有無法辨識巡邏車
    警示燈之可能，且本件執行職務之警員均身著警察制服，又
    已明確告知身分，被告更無不知渠等為警察之理；況被告於
    本院審理時亦供明：當時救護車先來，伊不要上車，後來他
    們才拉伊上警車等語在卷（見本院易字卷第25頁），益徵被
    告於救護車到場時，尚能辨識救護車，何以竟無法辨識開啟
    警示燈之巡邏車？此實有悖於常理，是以，被告於警方到場
    並向其表明身分時，應能瞭解對方係警察無訛。參以，被告
    既辯稱伊係誤認警方為歹徒才掙扎等語，然其於他人施以強
    制力時，尚知予以抵抗以排除他人之強制，亦足認其仍具有
    意識及自由意志，未至顯然降低辨識行為違法之程度，況被
    告亦供承：伊不記得當天喝了多少酒，但對伊來說不算多，
    不過那天伊情緒很差，與朋友發生一些口角等語在卷（見本
    院審簡卷第19頁），益證被告於案發當日飲酒量並未超過自
    身負荷，自無可能造成被告完全喪失辨識行為違法之能力或
    至顯著降低之程度，其應係因心情不佳，飲酒後復與朋友發
    生爭執，藉酒意在馬路上吵鬧，為警方制止時，不滿警方對
    其施以強制力，而頑強抵抗併拳打腳踢發洩其情緒。是依上
    開說明，足見被告於警方到場時，應能辨識其等身分至明，
    被告猶執前詞辯解，顯係畏罪卸責之詞，殊無可採。
  (四)綜上所述，被告上開辯解顯屬飾卸之詞，要無可採。從而，
    本件事證明確，被告上開犯行，均堪以認定。
三、論罪科刑：
  (一)按刑法第135 條之妨害公務罪，須以行為人對於公務員施以
    強暴、脅迫，始足構成；所稱「強暴」，係指一切有形之物
    理力之行使而言，不問其係對人或對物為之，均包括在內，
    申言之，行為人之強暴行為，並不限於對公務員身體直接實
    施暴力，凡以公務員為目標，而對物或他人實施暴力，其結
    果影響及於公務員之執行職務者，均屬之（最高法院82年度
    台上字第608 號、84年度台非字第333 號判決意旨參照）。
    次按刑法第138 條所謂公務員職務上掌管之物品，以該物品
    由公務員本於職務上之關係所掌管者為已足，與物品之所有
    權無涉，且祇要對於公務員職務上所掌管之物品，有毀棄、
    損壞、隱匿或致令不堪用之任一行為，罪即成立，不以兼具
    為限，最高法院54年台上字第477 號判例、94年度台上字第
    129 號判決意旨可資參照。查本件巡邏車屬高雄市政府警察
    局新興分局警員執行職務所用，屬公務員職務上掌管之物品
    ，被告以雙腳踢破上開巡邏車右後車門車窗玻璃，當可構成
    損壞公務員職務上掌管之物品罪，且其不僅踢破車窗玻璃，
    又以雙腳踹踢警員乙○○右手手肘，以此強暴之方式，妨害
    警員執行勤務，自屬妨害公務執行之行為無訛。
  (二)核被告所為，係犯刑法第138 條損壞公務員職務上掌管之物
    品罪，及同法第135 條第1 項之妨害公務執行罪。被告先後
    於警車內實施妨害公務之行為，踢破巡邏車之車窗，又對依
    法執行職務之警員施以強暴，係基於一個妨害公務之犯意而
    為，應認其以一行為觸犯上開二罪名，為想像競合犯，應依
    刑法第55條之規定，從一重論以損壞公務員職務上掌管之物
    品罪。公訴意旨認被告所犯上開二罪間，為包括一罪之關係
    ，尚有誤會，附此敘明。爰審酌被告前有酒醉駕車之前科，
    有臺灣高等法院被告前案紀錄表附卷可參，素行非佳，明知
    其酒後情緒容易失控，猶不知節制自身言行，竟於酒後恣意
    在快車道上行走，無視於自己及其他用路人之生命、身體安
    全，而有致生公共危險之虞，嗣見警方到場依法執行職務，
    對其施以保護管束時，竟以強暴手段踢破巡邏車車窗，損壞
    公務員職務上掌管物品，又以雙腳踹踢駕駛巡邏車之警員乙
    ○○右手手肘，危害警員人身安全，漠視國家公權力之執行
    ，對社會秩序業已造成相當程度影響，犯罪情節非輕，且犯
    罪後猶飾詞狡辯，矢口否認犯行，態度惡劣，本應嚴懲，惟
    念及本件幸未對警員造成傷害，且被告已賠償對上開巡邏車
    所造成之損害，亦經其陳明在卷（本院易字卷第23頁），並
    考量其犯罪動機、目的、手段、智識程度及所生危害等一切
    情狀，量處如主文所示之刑，復衡酌被告自稱學歷高中畢業
    、家庭經濟狀況貧寒等情（見警卷第1 頁），諭知如主文所
    示易科罰金之折算標準，以示懲儆。
據上論斷，應依刑事訴訟法第452 條、第299 條第1 項前段，刑
法第138 條、第135 條第1 項、第55條、第41條第1 項前段，刑
法施行法第1 條之1 第1 項、第2 項前段，判決如主文。
本案經檢察官黃齡慧到庭執行職務。
中    華    民    國    98    年    10    月    29    日
                  刑事第十八庭  審判長法  官  李東柏
                                      法  官  陳芸珮
                                      法  官  周佳佩
以上正本證明與原本無異。
如不服本判決應於收受送達後10日內向本院提出上訴書狀，並應
敘述具體理由；如未敘述上訴理由者，應於上訴期間屆滿後20日
內向本院補提理由書（均須按他造當事人之人數附繕本）「切勿
逕送上級法院」。
中    華    民    國    98    年    10    月    29    日
                                      書記官  王立山
刑法第135 條第1 項
對於公務員依法執行職務時，施強暴脅迫者，處3 年以下有期徒
刑、拘役或300 元以下罰金。
刑法第138 條
毀棄、損壞或隱匿公務員職務上掌管或委託第三人掌管之文書、
圖畫、物品，或致令不堪用者，處5 年以下有期徒刑。


司法院資訊處製作；財團法人民間司法改革基金會備份。
